【裁判字號】    90,訴,561
【裁判日期】    900622
【裁判案由】    盜匪等
【裁判全文】
臺灣高雄地方法院刑事判決                            九十年度訴字第五六一號
    公  訴  人  臺灣高雄地方法院檢察署檢察官
    被      告  丁○○
    指定辯護人  本院公設辯護人戊○○
    被      告  甲○○
    指定辯護人  本院公設辯護人丙○○
右列被告因盜匪等案件，經檢察官提起公訴（九十年度偵字第一六五二號），本院判
決如左：
    主  文
丁○○、甲○○共同意圖為自己不法所有，以藥劑致使不能抗拒而取他人之物，均累
犯，均處有期徒刑玖年陸月，偽造之「李明美」署押壹枚沒收之。
    事  實
一、丁○○前於民國八十四年間因竊盜、搶奪案件，經本院分別判處有期徒刑七月、
    十月確定，於八十五年七月二十三日縮刑期滿，甲○○於八十三、八十四年間則
    因竊盜等案，經本院分別判處有期徒刑七月、六月確定，於八十五年十月一日縮
    刑期滿。詎二人仍不知悔改，共同基於意圖為自己不法所有之犯意，於八十九年
    十二月二十九日下午六時許，在高雄市三民區○○○路五十七號「王牌咖啡店」
    內，趁乙○○不注意之際，將預藏之安眠藥二顆摻入其所飲用之果汁中，俟乙○○藥效發作不省人事時，其二人旋搭計程車將乙○○帶往高雄市三民區○○○路
    「九如別館」三０六室，趁乙○○昏迷無法抗拒時，將其所有金項鍊一條（含玉
    墬子一塊）、摩扥羅拉牌行動電話一支及現金新台幣（下同）三千元取走，嗣丁○○騎乘機車附載甲○○，於同日下午八時三十分許，前往陳清涼所經營位於高
    雄市○○區○○街一三三號「惠晟銀樓」，由甲○○持乙○○身分證，假冒乙○○之名義，以「李明美」之名，變賣該條項鍊，且在原料金買進登記簿上偽簽「
    李明美」署名，足生損害於李明美本人，甲○○並將變賣所得一萬零一百五十元
    與丁○○分用，後丁○○返回九如別館佯與乙○○同眠，迨乙○○醒來發現受騙
    ，報案處理，而為警於九十年一月九日在甲○○家中查獲乙○○所有之玉墬子，
    始知上情。
二、案經告訴人乙○○訴由高雄市政府警察局刑警大隊報請臺灣高雄地方法院檢察署
    檢察官偵查起訴。
    理  由
一、訊據被告甲○○固坦承有於上揭時地將告訴人乙○○所有之金項鍊持往變賣，並
    在原料金買進登記簿上偽簽「李明美」之署名，惟否認有盜匪之犯行，辯稱：是
    丁○○打電話給伊，表示其女朋友有事要拜託伊，到咖啡店時，丁○○即將金項
    鍊交給伊，說要賣，後亦係丁○○騎車載伊去賣，伊並沒有在乙○○之飲料中放
    安眠藥云云。另訊據被告丁○○則亦否認有何盜匪犯行，辯稱：是乙○○要賣項
    鍊，要伊幫她賣，伊就拜託甲○○，後是甲○○去賣，伊並不知情，另乙○○係
    喝醉酒後，才送她到九如別館休息云云。惟查：
    (1)被告甲○○於警訊時自白稱：「是我與丁○○於八十九年十二月二十九日約十
      八、九時左右在高雄市○○區○○路王牌咖啡店向一名小姐下藥迷昏後，我與
      丁○○攙扶她至三民區○○路九如別館房間後，強取其身上一條含玉墬子之金
      鍊子。」「所下之迷藥是平時我所食用之安眠藥，是丁○○所下，下了二顆。
    」（見九十年一月九日警訊筆錄），於偵訊時亦供稱：「（安眠藥怎麼來）是
      我的，是蘇某拿給被害人吃的，它應該是拿兩粒。」「蘇某將金鍊子交給我，
      叫我拿去賣，因為我沒有身分證，銀樓不收，我又折返賓館拿被害人之身分證
      ，再去銀樓賣，我就簽乙○○（應係李明美之誤）的名字給銀樓，玉墬子銀樓
      不收，金鍊子賣了一萬一千多元，蘇某拿三千元給我。」（見九十年一月十日
      偵訊筆錄）核與告訴人乙○○所述並未將金項鍊、身分證等物交予被告，而於
      喝完果汁後，即昏昏沈沈不醒人事，醒來後即發現金項鍊等物遺失等情相符，
      是被告甲○○此部份之供述，堪可信為真實。
    (2)另被告二人雖於本院審理時均否認有盜匪之犯行，惟亦反覆更異其詞，並互相
      推卸責任，被告甲○○供稱：丁○○係在王牌咖啡店將金項鍊、身分證交伊，
      典當所得亦交給丁○○；乙○○到賓館是清醒的。被告丁○○則稱：金項鍊、
      身分證之事伊不知情；沒有拿到錢；乙○○是喝醉酒的。（見本院九十年四月
      四日、四月二十七日、五月十八日、五月二十九日訊問筆錄），後改稱：「是
      乙○○在王牌咖啡店託我將項鍊去賣，項鍊後來被甲○○拿走，我沒有碰到項
      鍊。」被告甲○○則稱：「是丁○○拿給我的，我不是自己去拿。」（見本院
      九十年五月二十九日訊問筆錄）被告丁○○又稱：「看見她進去銀樓，我沒有
      問她去做什麼，後來就去九如別館，回別館後，有看到甲○○拿錢給乙○○，
      乙○○並拿三千元要我轉交給甲○○。」（見本院九十年三月九日訊問筆錄）
      後改稱：「在王牌咖啡廳，乙○○有拿三千元給我，拿去繳餐廳的費用。」「
      （問乙○○是否在九如別館拿三千元給你）沒有。」（見本院九十年五月十八
      日訊問筆錄），惟依本院勘驗被告二人與告訴人乙○○進入九如別館之錄影帶
      所示，被告甲○○先於當日下午七時五十分許進入九如別館至櫃檯詢問，後走
      出別館，之後告訴人乙○○靠在被告丁○○之肩膀上進入別館直接走到別館內
      之電梯，然後被告甲○○走至櫃檯，之後於八時二十六分許，被告二人又一起
      進入別館，二十八分許，二人又一起離去，之後九時一分許，被告丁○○一人
      進入，此有該勘驗筆錄及錄影帶足憑，另依證人曾寶貴即九如別館會計於偵訊
      時證稱：「當天晚上七點四十五分左右，有一中年女子即是照片上之王女說要
      休息，知有房間就出去，馬上與另一男子丁○○扶一個女的進來，那女的好像
      喝醉，是王女說的，但我沒有聞到酒味。」「（問丁○○精神狀況）很好。」
      （見九十年一月三十一日偵訊筆錄）及證人陳清涼即惠晟銀樓負責人亦證稱：
      「八十九年十二月二十九日晚上八點多，甲○○拿項鍊要來賣，我要求提示身
      分證，她表示沒帶即離去，有一男子騎乘機車載她，隔了十多分鐘，她又返回
      持乙○○身分證來說是她妹妹的，因她身分證去辦事情，我要求她簽字，她簽
      了李明美的名字，典當一萬零一百五十元後，丁○○進入銀樓與甲○○一起離
      去，第一次載她離去的男子即是我在警局指認的丁○○，二次均是那個男的騎
      機車。」（見九十年一月三十日偵訊筆錄）等情節相對照，告訴人於王牌咖啡
      店時僅飲用一杯開胃酒，而依一般所謂開胃酒，係附帶於主餐前，量非多，又
      添加有冰塊等物，酒精濃度並非很高，尚不致於飲用一杯後即不醒人事，況如
      係酒醉，一般而言，亦需多量且較長時間始會不醒人事，且身上應會有濃厚之
      酒精味，否則縱使係不擅喝酒之人，於飲用一杯酒類後，亦應僅會生頭痛等難
      過之症狀，尚不致於馬上昏睡，而依告訴人所自陳，其酒量非差，卻在飲用一
      杯調酒後，需由被告二人攙扶，且其身上並未有何酒味，再參之被告甲○○於
      警、偵訊時所供稱，係下安眠藥二顆之情，告訴人應係飲用含有安眠藥之飲料
      後始生昏睡之狀。另被告二人於將告訴人乙○○送至九如別館後，係由被告丁○○載被告甲○○前往銀樓，而被告二人在王牌咖啡店之時，既均已知告訴人
      有金項鍊欲賣之事，且從被告甲○○於至王牌咖啡店時係對告訴人乙○○自稱
      係姓韓（或唐），而被告丁○○在場又未質疑，亦據告訴人及被告丁○○陳稱
      在卷（見九十年一月三十日、三十一日偵訊筆錄）等情，被告二人至遲於該時
      即應共同有不法之意圖可明，再告訴人雖有欲把金項鍊賣給被告丁○○之意，
      惟並未將金項鍊等物交給被告二人，而被告二人卻仍得將金項鍊持往典賣，可
      知被告二人應係在將告訴人乙○○迷昏後，再取走告訴人身上之金項鍊等物，
      又觀諸被告二人於取走金項鍊後，係由被告丁○○立即搭載被告甲○○前往銀
      樓，因未能表明身分以致未能順利賣出金項鍊，乃回到九如別館，於攜帶乙○○之身分證後再前往銀樓，由被告甲○○出示身分證、販售金項鍊，被告隨之
      亦進入銀樓並一同離去等情，亦可知被告丁○○對於甲○○係前往販售金項鍊
      一事知情，並有所合意，從而，綜上可知，被告二人出賣金項鍊應非告訴人所
      委託，而係被告丁○○得知告訴人有金項鍊欲出售，故生不法所有之意圖，是
      聯絡被告甲○○前往會合，並以被告甲○○所攜帶之安眠藥伺機放入告訴人所
      飲用之飲料中，再下手取其項鍊販賣得款花用可明，否則如若係告訴人欲販售
      予銀樓，為何不親自去賣，而需透過被告丁○○再委託被告甲○○持告訴人之
      身分證去賣而多此一舉，是被告二人所辯顯均係卸責之詞，不足採信，此外，
      復有於被告甲○○處所查扣告訴人所遺失之玉墬子一塊、贓物認領保管單、搜
      索扣押證明筆錄、原料金買進登記簿可資佐證，是被告二人犯罪事證明確，其
      犯行應堪認定。
二、按懲治盜匪條例全文十一條係於三十三年四月八日經國民政府公布施行，該條例
    第十一條並規定「本條例施行期間定為一年，必要時得以命令延長之」，而該條
    例並未於三十四年四月八日以命令延長，是應屬已失效之刑法規範，且不因繼續
    適用而使該已失效之條例回復之事實，固無疑議；惟立法院復於四十六年間曾就
    懲治盜匪條例刪除原第十條條文，並調整法條次序而重為一立法之程序，而參以
    司法院大法官會議就依憲法增修條文第九條之規定，授權設置之國家安全會議、
    國家安全局及行政院人事行政局之組織法律是否有效所作之釋字第三四二號所揭
    示「立法院審議法律案，須在不抵觸憲法之範圍內，依其自行訂定之議事規範為
    之。法律案經立法院移送總統公布者，曾否踐行其議事應遵循之程序，除明顯抵
    觸憲法者外，乃其內部事項，屬於議會依自律原則應自行認定之範圍，並非釋憲
    機關審查之對象。是以總統依憲法第七十二條規定，因立法院移送而公布之法律
    ，縱有與其議事規範不符之情形，然在形式上既已存在，仍應依中央法規標法第
    十三條之規定，發生效力。法律案之立法程序有不待調查事實即可認定為牴觸憲
    法，亦即有違反法律成立基本規定之明顯重大瑕疵者，則釋憲機關仍得宣告其為
    無效。惟其瑕疵是否已達足以影響法律成立之重大程度，如尚有爭議，並有待調
    查者，即非明顯，依現行體制，釋憲機關對於此種事實之調查受有限制，仍應依
    議會自律原則，謀求解決。」之本於權力分立相互尊重之意旨觀之，司法機關就
    此等事項之審查權自應受限制，是該條例既已經總統依憲法第七十二條公布施行
    ，依中央法規標法第十三條之規定仍生效力，縱立法院有因誤認該條例仍有效而
    以「修法」名義為之，亦僅屬立法院於審議法案過程中，是否踐行議事規則所定
    程序之內部事項，又該程序是否涉及憲法關於法律成立之基本規定，而屬影響該
    法律成立之重大瑕疵，既尚須調查其他事證始得判定，則參酌上揭大法官釋字第
    三四二號解釋之意旨，自難遽以推認懲治盜匪條例業已失效。況立法院迄今猶未
    對該條例有無效力表示疑義，則本諸權力分立及司法權被動之本質，司法機關自
    難逕為排除，而不予適用，故該條例經立法院提案修正並於四十六年六月五日經
    總統令修正公布施行迄今，應屬有效存在之法律，是本件仍有懲治盜匪條例之適
    用，合先敘明。
三、核被告二人所為，均係犯懲治盜匪條例第五條第一項第一款之普通盜匪罪、刑法
    第二百十七條之偽造署押罪。被告二人就上開所犯二罪間，顯有犯意聯絡及行為
    分擔，俱為共同正犯。又被告就所犯二罪間，有方法與結果之牽連關係，依刑法
    第五十五條之規定，應從較重之普通盜匪罪處斷。再被告丁○○於八十四年間因
    竊盜、搶奪等案件，經本院分別判處有期徒刑七月、十月確定，於八十五年七月
    二十三日縮刑期滿，而被告甲○○則於八十三、八十四年間則因竊盜等案，經本
    院分別判處有期徒刑七月、六月確定，於八十五年十月一日縮刑期滿，此有台灣
    高等法院被告全國前案紀錄表在卷可憑，被告二人均於五年以內再犯本件有期徒
    刑以上之罪，均為累犯，均應依刑法第四十七條規定加重其刑。爰審酌被告二人
    不事正途，竟以藥劑迷昏他人，伺機強取財物，嚴重危害社會秩序，惟念及被告
    二人犯後態度尚可，被告甲○○並坦承部分犯行，及被告二人手段尚非兇殘等一
    切情狀，各量處如主文所示之刑，以示儆懲。又偽造之「李明美」署押一枚，應
    依刑法第二百十九條之規定沒收之。再被告二人因盜匪所得之財物，玉墬子已發
    還被害人乙○○，項鍊業已變賣，而手機已不見，另被告丁○○已償還被害人乙○○一萬八千元，已據被告丁○○、甲○○陳明在卷（見偵查卷第十頁反面、本
    院九十年六月八日審判筆錄），並有贓物認領保管單、切結書可憑，是所得財物
    既已費失、發還或已償還，爰不再為發還之諭知，併此敘明。
據上論斷，應依刑事訴訟法第二百九十九條第一項前段、懲治盜匪條例第五條第一項
第一款、第八條、刑法第二十八條、第二百十七條、第五十五條、第四十七條、第二
百十九條，判決如主文。
本案經檢察官蔡麗宜到庭執行職務。
中      華      民      國      九十      年      六      月    二十二  日
                                  臺灣高雄地方法院刑事第四庭
                                      法  官  楊  國  祥
右正本證明與原本無異。
如不服本判決，應於判決送達後十日內，向本院提出上訴狀。
                                      書記官  陳  怡  真
中    華    民    國    九十      年       六      月     二十二       日


司法院資訊處製作；財團法人民間司法改革基金會備份。
